臺灣桃園地方法院民事判決
110年度訴字第1233號
原      告  黃志堅  
訴訟代理人  簡榮宗律師
複  代理人  陳佑羽律師
            王智灝律師
被      告  楊太郎  
訴訟代理人  魏釷沛律師
上列當事人間請求遷讓房屋事件，本院於民國111年1月14日言詞
辯論終結，判決如下：
    主  文
一、被告應將門牌號碼桃園市○○區○○路000號3、4、5樓騰空、遷
    讓、返還予原告。
二、被告應自民國110年4月29日起至騰空、遷讓、返還第一項房
    屋之日止，按月給付新臺幣3萬3,000元予原告。
三、被告應給付新臺幣15萬4,000元予原告。
四、訴訟費用由被告負擔。
五、本判決第一項於原告以新臺幣38萬8,000元為被告供擔保後
    ，得假執行。但被告如以新臺幣116萬6,300元為原告預供擔
    保，得免為假執行。
六、本判決第二項各到期部分於原告以新臺幣1萬1,000元為被告
    供擔保後，得假執行。但被告於各到期部分如以新臺幣3萬3
    ,000元為原告預供擔保，得免為假執行。
七、本判決第三項於原告以新臺幣5萬1,000元為被告供擔保後，
    得假執行。但被告如以新臺幣15萬4,000元為原告預供擔保
    ，得免為假執行。
    事實及理由
壹、程序部分
　　按訴狀送達後，原告不得將原訴變更或追加他訴，但請求之
    基礎事實同一者，不在此限，民事訴訟法第255條第1項第2
    款定有明文。原告起訴時僅聲明：被告甲○○應將門牌號碼桃
    園市○○區○○路000號（下稱系爭房屋）3、4、5樓之不動產返
    還予原告。嗣於本院審理中更正為被告乙○○，並追加請求不
    當得利如後開原告訴之聲明所示(本院卷第197頁)，經核原
    訴與新訴均係基於原告主張被告無權占有系爭房屋之同一基
    礎事實，合於上開規定，應予准許。
貳、實體部分
一、原告主張：原告為系爭房屋之所有權人，被告無權占用系爭
    房屋，自行使用其中3、4、5樓，並將1、2樓出租予訴外人
    甲○○，租金每月新臺幣(下同)2萬2,000元，被告已收取租金
    自民國110年3月至9月共計15萬4,000元。嗣甲○○已就系爭房
    屋之1、2樓重新與原告簽訂租約，惟被告仍無權占有系爭房
    屋之3、4、5樓，每月受有相當租金之不當得利3萬3,000元
    ，致原告受有損害。原告業已發函催告被告於文到7日內返
    還系爭房屋，被告於民國110年4月21日收受信函，仍未於11
    0年4月28日遷出，爰依民法第767條、第179條規定，提起本
    件訴訟等語。並聲明：㈠被告應將系爭房屋之3、4、5樓騰空
    、遷讓、返還予原告。㈡被告應自110年4月29日起至騰空、
    遷讓、返還上開房屋之日止，按月給付原告3萬3,000元。㈢
    被告應給付原告15萬4,000元。㈣願供擔保請准宣告假執行。
二、被告則以：被告原為系爭房屋之所有權人，前於99年間為委
    任訴外人陳OO以借名登記之方式辦理轉貸，因而交付辦理土
    地登記相關文件予陳OO，嗣陳OO將系爭房屋借名登記在訴外
    人葉耀升名下，再於101年5月間將系爭房屋借名登記在原告
    名下，原告與陳OO間就系爭房屋存在借名登記契約。然被告
    從未交付系爭房屋予陳OO、葉耀升或原告使用，一直是由被
    告使用收益，並出租其中1、2樓予甲○○，被告既未交付占有
    予後手，依民法第373條規定，被告仍為有權占有。嗣被告
    於109年10月6日因系爭房屋遭法院查封，才知悉系爭房屋登
    記在原告名下，被告已對陳OO、葉耀升及原告提出刑事詐欺
    告訴等語置辯。並聲明：原告之訴駁回。如受不利之判決，
    願供擔保請准宣告免為假執行。
三、得心證之理由：
　　㈠遷讓房屋部分：
　　　⒈按所有人對於無權占有或侵奪其所有物者，得請求返還
        之，民法第767條第1項前段定有明文。次按以無權占有
        為原因，請求返還土地者，占有人對土地所有權存在之
        事實無爭執，而僅以非無權占有為抗辯者，土地所有權
        人對其土地被無權占有之事實無舉證責任，占有人自應
        就其取得占有係有正當權源之事實證明之（最高法院85
        年度台上字第1120號判決意旨參照）。
　　　⒉原告為系爭房屋之所有權人，有建物登記第一類謄本在
        卷可稽（本院卷第13頁），被告既辯稱非無權占有，自
        應由被告就其占有係有正當權源之事實負舉證責任。被
        告雖辯稱其委託陳OO以借名登記方式辦理轉貸，惟被告
        並未交付系爭房屋之占有予後手，故被告就系爭房屋仍
        為有權占有云云。惟：
        ⑴按債權契約為特定人間之權利義務關係，僅債權人得
          向債務人請求給付，不得以之對抗契約以外之第三人
          ，此為債之相對性原則（最高法院96年度台上字第18
          09號判決意旨參照）。
        ⑵查被告於95年9月29日因分割繼承登記為系爭房屋所有
          權人，嗣於99年4月26日因買賣移轉登記予葉耀升，
          葉耀升再於101年5月17日因買賣移轉登記予原告，有
          異動索引在卷可稽（本院卷第62至64頁）。足見兩造
          間並非系爭房屋之直接前後手，無論被告與陳OO間就
          系爭房屋有何債權債務關係，基於債之相對性，被告
          不得對原告主張有權占有。
　　　⒊原告既為系爭房屋之所有權人，被告又未能舉證證明其
        係有權占有使用系爭房屋之3、4、5樓，原告依民法第7
        67條規定，請求被告騰空、遷讓、返還系爭房屋之3、4
        、5樓，即屬有據。
　　㈡相當租金之不當得利部分：
　　　⒈按無法律上之原因而受利益，致他人受損害者，應返還
        其利益，民法第179條定有明文。又無權占有他人房屋
        ，可能獲得相當於租金之利益，此為社會通常之觀念。
　　　⒉原告主張系爭房屋坐落於主要幹道OO路上，鄰近縱貫公
        路及萬壽路二條主要幹道，附近有朝陽森林公園、三民
        運動公園、青溪公園、桃園觀光夜市、奇異鳥美語學校
        、格利佛幼兒園、東門國小、青溪國小、青溪國中、桃
        園農工、桃園火車站、新光三越百貨、桃園市立田徑場
        、桃園巨蛋體育館、全聯福利中心、青溪派出所，生活
        交通機能方便，就學環境佳，治安良好，被告無權占有
        系爭房屋共3層樓，總面積為247.62平方公尺，每月相
        當於租金不當得利以3萬3,000元為適當等語（本院卷第
        199至200頁），上開每月不當得利金額，為被告所不爭
        執(本院卷第226頁)，堪可採信。
　　　⒊被告無權占有系爭房屋3、4、5樓，經原告發函催告於文
        到7日內返還，被告於110年4月21日收受信函（本院卷
        第32頁），仍未於110年4月28日遷出系爭房屋3、4、5
        樓，則原告請求被告自110年4月29日起至返還系爭房屋
        3、4、5樓之日止，按月給付原告相當租金之不當得利3
        萬3,000元，為有理由。
　　㈢請求被告給付15萬4,000元部分：
　　　按無法律上之原因而受利益，致他人受損害者，應返還其
      利益，民法第179條定有明文。查被告自110年3月至9月間
      ，以每月2萬2,000元之金額，將系爭房屋之1、2樓出租予
      甲○○乙情，有系爭房屋之房屋租賃契約書及房租收付款明
      細表在卷足憑(本院卷第177至182頁)，堪信為真實。惟被
      告並非系爭房屋之所有權人，亦未舉證證明其有何權利占
      有系爭房屋之1、2樓，則被告無權占有系爭房屋之1、2樓
      並出租予訴外人，受有相當於租金之不當得利，該不當得
      利金額以每月2萬2,000元計算為被告所不爭執（本院卷第
      226頁），故原告請求被告給付自110年3月至9月共7個月
      之不當得利15萬4,000元(計算式：2萬2,000×7=15萬4,000
      )，為有理由。
四、綜上所述，原告依民法第767條、第179條規定，請求被告將
    系爭房屋之3、4、5樓騰空、遷讓、返還予原告，並請求被
    告給付原告如主文第2項、第3項所示之金額，均有理由，應
    予准許。
五、兩造均陳明願供擔保聲請宣告假執行或免為假執行，經核均
    與規定相符，爰分別酌定相當之擔保金額准許之。
六、本件事證已臻明確，兩造其餘攻擊防禦方法及舉證，核與判
    決結果無影響，爰不一一論述，併此敘明。
七、訴訟費用負擔之依據：民事訴訟法第78條。
中　　華　　民　　國　 111　　年　　 2　　月　　11　　日
                  民事第三庭  法　官  吳佩玲
以上正本係照原本作成。
如對本判決上訴，須於判決送達後20日之不變期間內，向本院
提出上訴狀。如委任律師提起上訴者，應一併繳納上訴審裁判
費。
中　　華　　民　　國　 111　　年　　 2　　月　　11　　日
                    　　　　　書記官  龍明珠